臺灣彰化地方法院刑事判決　　　　　　100年度訴字第1197號
公　訴　人　臺灣彰化地方法院檢察署檢察官
被　　　 告　柯世棋
上列被告因違反毒品危害防制條例案件，經檢察官提起公訴（10
0年度毒偵字第1359、1630號），本院依簡式審判程序判決如下
：
    主  文
柯世棋施用第一級毒品，累犯，處有期徒刑捌月，扣案之海洛因
壹包（驗餘淨重零點零貳捌貳公克）及其包裝袋均沒收銷燬之。
又施用第二級毒品，累犯，處有期徒刑柒月。主刑部分應執行有
期徒刑壹年壹月。
    犯罪事實
一、柯世棋前於民國91年間因施用毒品案件，經本院以91年度毒
    聲字第937號裁定送勒戒處所觀察、勒戒後，認有繼續施用
    毒品之傾向，經本院以91年度毒聲字第1139號裁定令入戒治
    處所施以強制戒治，嗣因成效評定合格，經本院以91年度毒
    聲字第2571號裁定停止戒治，91年12月11日釋放，所餘期間
    付保護管束，於92年4 月29日保護管束期滿未經撤銷，視為
    強制戒治執行完畢，並經臺灣彰化地方法院檢察署檢察官以
    92年度戒毒偵字第323 號、第324 號為不起訴處分確定。復
    因施用第一、二級毒品案件，經本院以92年度毒聲字第2422
    號裁定令入戒治處所施以強制戒治，於93年1 月9 日因毒品
    危害防制條例修正後免予繼續執行而獲釋放，同次犯行並經
    檢察官提起公訴，繼由本院以93年度訴字第31號判處有期徒
    刑8 月、4 月，應執行有期徒刑10月確定，經送監執行，於
    94年2 月9 日執行完畢出監。其又後於95年間，因施用第一
    級毒品案件，經本院以95年度訴字第1251號判處有期徒刑1
    年確定（甲案）；同年間又因施用第一級毒品案件，經本院
    以95年度訴字第1800號判處有期徒刑1 年確定（乙案）；同
    年間另因竊盜案件，經本院以95年度簡字第341 號判處有期
    徒刑4 月確定（丙案）；再因竊盜案件，經本院以95年度彰
    簡字第839 號判處拘役30日確定（丁案），上開甲、乙、丙
    案嗣經本院96年度聲字第275 號裁定定應執行有期徒刑2 年
    3 月確定後，復經本院以96年度聲減字第1307號裁定將甲、
    乙、丙案各減刑為有期徒刑6 月、6 月、2 月，並定應執行
    有期徒刑1 年1 月15日，經與同獲裁定減刑為拘役15日之丁
    案接續執行，於96年12月1 日縮短刑期執行完畢出監。
二、詎柯世棋仍不思悔改，又基於施用第一級毒品海洛因之犯意
    ，於100年7月4日上午8、9時許，在其位於彰化縣美鎮○○
    路629巷8之1號住處，以將海洛因摻水稀釋後置於針筒再注
    射至體內之方式，施用第一級毒品海洛因1次；另基於施用
    第二級毒品甲基安非他命之犯意，在上揭時間、地點，以將
    甲基安非他命置於玻璃球內點火燒烤成煙霧狀後再吸入體內
    之方式，施用第二級毒品甲基安非他命1次。嗣於100年7月4
    日下午2時55分許，在彰化縣線西鄉○○路749巷63號前，遇
    警欲進行盤查時，在職司偵查之檢警人員發覺前，主動向警
    方坦承上述施用海洛因之犯行（惟否認施用甲基安非他命）
    ，而就施用海洛因部分自願接受裁判，並主動自左褲袋內取
    出其所有之海洛因1包（驗餘淨重0.0282公克）供警方查扣
    ，及配合警員採取尿液檢體送驗，結果呈現嗎啡及甲基安非
    他命陽性反應，而查悉上情。
三、案經彰化縣警察局鹿港分局報請臺灣彰化地方法院檢察署檢
    察官偵查起訴。
    理  由
一、本件被告柯世棋所犯係死刑、無期徒刑、最輕本刑為3 年以
    上有期徒刑以外之罪，其於準備程序就前揭被訴事實為有罪
    之陳述，經受命法官告知簡式審判程序之旨，並聽取其與公
    訴人之意見後，本院認無不得或不宜改依簡式審判程序進行
    之處，爰依刑事訴訟法第273 條之1 第1 項、第284 條之1
    ，裁定本案由受命法官獨任進行簡式審判程序，合先敘明。
二、上開犯罪事實，有下列證據可資證明：
    (一)彰化縣警察局鹿港分局委託檢驗尿液代號與真實姓名對照
      認證單。
    (二)詮昕科技股份有限公司濫用藥物尿液檢驗報告。
    (三)扣案之白色粉末1包，及行政院衛生署草屯療養院鑑定書
      書。
    (四)臺灣高等法院被告前案紀錄表，及偵卷所附刑案資料查註
      紀錄表。
    (五)被告於警詢、偵訊及本院審理時之供述。
三、論罪科刑：
    (一)按毒品危害防制條例於92年7月9日修正公布，自93年1月9
      日施行，其中第20條、第23條將施用毒品之刑事處遇程序
      ，區分為「初犯」及「5年內再犯」、「5年後再犯」。依
      其立法理由之說明：「初犯」，經觀察、勒戒或強制戒治
      後，應為不起訴處分或不付審理之裁定；經觀察、勒戒或
      強制戒治執行完畢釋放後，「5年內再犯」者，因其再犯
      率甚高，原實施之觀察、勒戒及強制戒治既已無法收其實
      效，爰依法追訴或裁定交付審理。至於經觀察、勒戒或強
      制戒治執行完畢釋放後，「5年後再犯」者，前所實施之
      觀察、勒戒或強制戒治已足以遮斷其施用毒品之毒癮，為
      期自新及協助其斷除毒癮，仍適用「初犯」規定，先經觀
      察、勒戒或強制戒治之程序。從而依修正後之規定，僅限
      於「初犯」及「5年後再犯」二種情形，始應先經觀察、
      勒戒或強制戒治程序。倘被告於5年內已再犯，經依法追
      訴處罰，縱其第3次（或第3次以上）再度施用毒品之時間
      ，在初犯經觀察、勒戒或強制戒治執行完畢釋放5年以後
      ，已不合於「5年後再犯」之規定，且因已於「5年內再犯
      」，顯見其再犯率甚高，原實施觀察、勒戒或強制戒治，
      已無法收其實效，即應依該條例第10條處罰（最高法院95
      年第7次及97年第5次刑事庭會議決議參照）。查本件被告
      前因施用毒品案件，經送強制戒治執行完畢釋放後5年內
      ，仍因施用毒品犯行而遭訴追、判刑（參見犯罪事實欄所
      載），是本件被告並不合於「5年後再犯」之規定，揆諸
      上開說明，被告所為已符合毒品危害防制條第23條第2項
      之所定之追訴要件，並無「初犯」規定之適用，自毋須再
      重新施予觀察、勒戒之處遇程序，而應直接訴追處罰。
    (二)核被告所為，係犯毒品危害防制條例第10條第1項之施用
      第一級毒品罪，及同條第2項之施用第二級毒品罪。被告
      於施用前持有第一、二級毒品之低度行為，應為施用之高
      度行為所吸收，不另論罪。被告所犯前揭2罪，犯意各別
      ，行為互殊，應分論併罰。
    (三)被告之前案紀錄，有臺灣高等法院被告前案紀錄表，及偵
      卷所附刑案資料查註紀錄表在卷可參。其於上開受有期徒
      刑宣告之案件執行完畢後5年內故意再犯本件有期徒刑以
      上之2罪，均為累犯，應各依刑法第47條第1項之規定，加
      重其刑。
    (四)又按刑法第62條所謂「發覺」，固非以有偵查犯罪職權之
      機關或人員確知其人犯罪無誤為必要，而於對其發生嫌疑
      時，即得謂為已發覺；但此項對犯人之嫌疑，仍須有確切
      之根據得為合理之可疑者，始足當之，若單純主觀上之懷
      疑，要不得謂已發生嫌疑（最高法院72年臺上字第641號
      判例意旨參照）。本件被告於100年7月4日下午2時55分許
      ，於彰化縣線西鄉○○路749巷63號前遇警盤查，在有偵
      查犯罪職權之機關或公務員發覺其施用海洛因犯行前，主
      動向警方坦認其有前開施用海洛因1次之犯行而自首，並
      配合警方採尿送驗，而主動接受裁判等情，有被告之警詢
      筆錄（偵卷第11頁背面至第12頁）在卷可考，爰就被告所
      犯施用第一級毒品罪部分，依刑法第62條前段之規定減輕
      其刑，而被告所犯施用第一級毒品罪同時有加重、減輕之
      事由，依法應先加後減之。
    (五)爰審酌被告前有施用毒品之前科，復曾執行強制戒治之處
      分，猶未能戒除毒癮，而再為本件施用毒品之犯行，尚乏
      禁絕毒害之決心，惟其於本院審理時尚能坦認犯行，尚有
      悔悟之心，暨審酌被告之智識程度、素行紀錄等一切情狀
      ，量處如主文所示之刑，並定其應執行之刑，以資儆懲。
四、沒收：
    扣案之海洛因1包（驗餘淨重0.0282公克）及其包裝袋，為
    第一級毒品，應依毒品危害防制條例第18條第1項前段宣告
    沒收銷燬之。
五、如不服本判決應於收受判決後10日內向本院提出上訴書狀，
    並應敘述具體理由。其未敘述上訴理由者，應於上訴期間屆
    滿後20日內向本院補提理由書（須附繕本），切勿逕送上級
    法院。
據上論斷，應依刑事訴訟法第273條之1第1項、第299條第1項前
段、第310條之2、第454條第1項，毒品危害防制條例第10條第1
項、第2項、第18條第1項前段，刑法第11條、第47條第1項、第
62條前段、第51條第5款，判決如主文。
本案經檢察官賴志盛到庭執行職務。
中    華    民    國   100    年    11    月    30    日
                  刑事第七庭      法  官  黃玉齡
以上正本證明與原本無異。
如不服本判決，應於收受判決後10日內向本院提出上訴書狀，並
應敘述具體理由；其未敘述上訴理由者，應於上訴期間屆滿後20
日內向本院補提理由書（均須按他造當事人之人數附繕本「切勿
逕送上級法院」）。
中    華    民    國   100    年    11    月    30    日
                                  書記官  黃鏽金
附錄論罪科刑法條：
毒品危害防制條例第10條
施用第一級毒品者，處 6 月以上 5 年以下有期徒刑。
施用第二級毒品者，處 3 年以下有期徒刑。